【裁判字號】    98,上訴,2747
【裁判日期】    980909
【裁判案由】    毒品危害防制條例等
【裁判全文】
臺灣高等法院刑事判決                98年度上訴字第2747號
上  訴  人
即  被  告  甲○○
                      樓
                    現於臺灣臺北看守所
選任辯護人  吳國輝律師
上列上訴人因毒品危害防制條例等案件，不服臺灣桃園地方法院
97年度訴字第1192號，中華民國98年4月24日第一審判決（起訴
案號：臺灣桃園地方法院檢察署97年度偵字第4005號），提起上
訴，本院判決如下：
    主  文
原判決撤銷。
甲○○共同運輸第三級毒品，處有期徒刑伍年肆月。
扣案如附表一所示之物，均沒收。
    事  實
一、甲○○明知愷他命（Ketamine，下稱愷他命）係屬毒品危害
    防制條例第2 條第2 項第3 款所列之第三級毒品，亦經行政
    院公告為甲類第4項之管制進出口物品，為懲治走私條例第2
    條所規定未經許可不得私運來臺之管制進出口物品，竟加入
    王少竣（業經臺灣士林地方法院97年訴字第991 號判決有罪
    ）等成年男子組成共同運輸毒品集團。其等欲將自大陸廣州
    地區所取得之愷他命，以空運方式運輸、私運進入我國境內
    ，遂共同基於以空運方式運輸、私運第三級毒品愷他命進入
    臺灣地區之犯意聯絡，於民國（下同）96年11月間某日，由
    王少竣委託甲○○邀同亦有前述犯意聯絡之陳秉涵（業經臺
    灣桃園地方法院97年度訴字第119號判決有期徒刑5年4月，
    經上訴於本院後撤回上訴確定），推由陳秉涵負責愷他命以
    空運運輸、私運來臺後之接貨事宜，並以陳秉涵所有之0000
    000000號行動電話，與甲○○所持用之0000000000號行動電
    話，作為日後聯繫提領夾藏愷他命貨物之用，並由甲○○負
    責聯繫、監看及轉送陳秉涵所接收之愷他命至他處等事宜。
二、其後該集團大陸地區之某成員，於不詳時間，在大陸廣州地
    區取得愷他命，並以保鮮膜包裹愷他命於手錶內之方式，包
    裝並裝箱如附表二所示之手錶6箱（共計有保鮮膜860張及手
    錶860只），並在運送文件之名址聯上記載收件人地址、姓
    名、聯絡電話為「臺北市○○○路○段10號、陳R、00000000
    00」等收件人資料，而利用不知情之大陸地區運輸業者凱特
    貨運代理有限公司（下稱凱特公司），以空運方式，將如附
    表二所示夾藏有愷他命之手錶6箱運輸、私運來臺，再由不
    知情之佳能報關行、上豪報關行負責報關事宜。嗣於96年12
    月14日某時許，該藏有愷他命之手錶6箱由長榮航空公司以
    BR806號班機運輸、私運抵達桃園國際機場（下稱桃園機場
    ）入境臺灣後，於96年12月15日凌晨1時許，因佳能報關行
    負責人白振謙發現附表二編號1、2所示之貨物內手錶玻璃碎
    裂，溢出白色粉末，發覺可疑乃報警處理，經警開箱查驗後
    ，發現每只手錶內均無機芯，均以保鮮膜1張包裹捲成長條
    狀夾藏愷他命。另內政部警政署航空警察局安檢隊人員，亦
    經X光機檢查，發現附表二編號3至6所示之4箱貨物有異，經
    查驗後，亦發現以同法夾藏愷他命，共扣得如附表一所示之
    第三級毒品愷他命（驗餘淨重合計為3372.75公克）、用以
    包裹愷他命之保鮮膜860張及用以夾藏愷他命之手錶860只。
    王少竣知悉該前揭藏有愷他命之手錶6箱已運輸、私運來臺
    時，隨即告知甲○○準備接貨，甲○○獲悉後，即撥打前述
    陳秉涵所持用之0000000000號行動電話告知陳秉涵上情。嗣
    警於同日（即96年12月15日），仍依原委託運輸契約，由貨
    運行人員與陳秉涵聯絡並確認送貨地點後，遂將前開由佳能
    報關行負責報關之如附表二編號1至3所示之3箱貨物，於同
    日中午12時58分許，送至臺北市士林區○○○路○段50號處
    ，於交予陳秉涵收受時查獲，並當場扣得陳秉涵所使用之供
    聯繫運輸、私運愷他命提領事宜之行動電話1支（內含門號
    為0000000000號之SIM卡1張），而查悉上情。
三、案經內政部警政署航空警察局移送臺灣桃園地方法院檢察署
    檢察官偵查起訴。
    理  由
壹、程序部分：
一、被告審判外之自白筆錄：按被告之自白，非出於強暴、脅迫
    、利誘、詐欺、疲勞訊問、違法羈押或其他不正之方法，且
    與事實相符者，得為證據；又被告陳述其自白係出於不正之
    方法者，應先於其他事證而為調查；該自白如係經檢察官提
    出者，法院應命檢察官就自白之出於自由意志，指出證明之
    方法，刑事訴訟法第156 條第1項、第3項分別定有明文。查
    本件被告甲○○於準備程序、審判期日對於公訴檢察官所提
    出其警詢及偵查訊問筆錄之證據能力均不爭執，本院亦查無
    明顯事證足認檢察官及警察機關於製作該等筆錄時，有對被
    告施以法所禁止之不正方法等情事，是被告審判外之自白陳
    述筆錄係出於其任意性所製作，具證據能力。
二、被告以外之人審判外陳述筆錄：按被告以外之人於審判外之
    言詞或書面陳述，除法律有規定者外，不得作為證據。被告
    以外之人於審判外之陳述，雖不符前4條（指刑事訴訟法第1
    59條之1至第159條之4）之規定，而經當事人於審判程序同
    意作為證據，法院審酌該言詞陳述或書面陳述作成時之情況
    ，認為適當者，亦得為證據刑事訴訟法第159條第1項、第15
    9條之5第1項，分別定有明文。查被告於審判程序中，對於
    被告以外之人即證人陳秉涵、白振謙、翁靖遠、田正倫、梁
    國德於審判外之書面陳述筆錄，及其他文書證據，均不爭執
    證據能力，公訴檢察官對此等證據之證據能力亦不爭執，其
    等警詢、偵查筆錄係證明犯罪事實存否所必要之證據，而足
    見審判外筆錄及文書具相當之可信性，依前述「同意性」之
    傳聞法則例外規定，被告以外之人於審判外之陳述均具證據
    能力。
三、又查公訴檢察官提出內政部警政署刑事警察局之97年1月9日
    刑鑑字第0960192795號檢驗通知書，屬專業鑑定人於審判外
    製作之鑑定書，依法均屬被告以外之人審判外之陳述，惟被
    告及辯護人對於上述鑑定書之證據能力既不爭執，是該鑑定
    書因符上述同意性、相當性之要件，仍具證據能力。另凱特
    公司名址聯、派件明細、臺北關稅局扣押貨物收據及搜索筆
    錄、航空警察局安全檢查隊X光檢查儀貨物報告表、扣押物
    品目錄表、毒品照片，扣案之如附表所示之手錶、愷他命等
    物，與本案事實具有自然關聯性，復屬書證性質，且查無事
    證足認有違背法定程序或經偽造、變造所取得之情事，而被
    告及辯護人對此部分之證據能力亦不爭執，是堪認有證據能
    力，附此敘明。
貳、實體部分：
一、上揭犯罪事實，業據上訴人即被告甲○○在原審及本院審理
    中坦承不諱，經核與其在警詢、臺灣士林地方法院檢察署檢
    察官偵查中所述情節相符（參見臺灣士林地方法院檢察署97
    年度偵字第6627號卷第391頁至第401頁、第417頁至第420頁
    ）。證人陳秉涵並證稱：伊於96年12月15日中午12時58分許
    ，在臺北市○○○路○段50號住處所收受之3箱愷他命，係伊
    友人甲○○央伊代為收受，於收受愷他命後，再聯絡甲○○
    前來拿取云云（參臺灣桃園地方法院檢察署96年度偵字第30
    791號卷第5頁至第7頁、第9至10頁、第67至69頁、第76至77
    頁、臺灣桃園地方法院97年度偵字第4005號卷第41頁至第50
    頁之本院97年度訴字第119號案件準備程序筆錄、審判筆錄
    ）。而於96年12月15日凌晨1時許，如附表二編號1、2所示
    之2箱貨物其內1只手錶玻璃碎裂溢出白色粉末，經證人即佳
    能報關行負責人於代理報關業務時發現，懷疑可能為毒品並
    報警處理，經內政部警政署刑警隊派員前往取回該等貨物開
    箱查驗後，發現每只手錶內均夾藏以1張保鮮膜包裹捲成長
    條狀之愷他命；同時內政部警政署航空警察局安檢隊人員亦
    經由X光檢查發現如附表編號3至6所示之4箱貨物有異，且收
    貨人姓名亦為「陳R」，電話亦載「0000000000」（提單分
    號、手錶數量、夾藏之愷他命重量、報關行名稱均如附表所
    示），遂通知該局刑警隊到場處理，經查驗其內手錶亦夾藏
    愷他命，遂派員陪同快遞公司人員，經與陳秉涵聯絡確認送
    貨地點後，取前開由「佳能報關行」負責報關之3箱貨物（
    即附表編號1至3所示），於同日中午12時58分許，送至所約
    定送貨地點臺北市○○○路○段50號交予陳秉涵收受等情，
    亦據證人白振謙、證人即上豪報關行現場報關人員翁靖遠、
    證人佳能報關行現場報關人員田正倫、證人即承攬凱特公司
    委託運送之翼龍航空快遞承攬有限公司經理梁國德於警詢中
    證述明確（參臺灣桃園地方法院檢察署96年度偵字第30791
    號卷第11頁至第19頁），並有臺北關稅局扣押貨物運輸工具
    收據及搜索筆錄、內政部警政署航空警察局搜索扣押筆錄、
    扣押物品目錄表、航空警察局安全檢查隊X光檢查儀貨物報
    告表、派件明細、查獲毒品照片在卷可稽。
二、再本案為警查獲如附表所示夾藏於手錶內之白色結晶體，經
    送內政部警政署刑事警察局以氣相層析/質譜分析法、核磁
    共振分析法鑑定結果為：「１、經拆封檢視有2袋，本局另
    分別予以編號A、B，其中編號A中有3包，本局另分別予以編
    號A1至A3，編號B中有3包，本局另分別予以編號B1至B3。２
    、編號A1至A3：經檢視均為白色細晶體，外觀型態均相似，
    隨機抽取編號A1鑑定。(1)驗前總毛重2070.64公克（包裝塑
    膠袋總重約21.60公克）(2)編號A1：淨重603.60公克，取
    0.20公克鑑定用罄，餘603.40公克。檢出第3級毒品“愷
    他命”（Ketamine，又稱K他命）成分。純度約89％。(3)
    依據抽測純度值，推估編號A1至A3均含愷他命之驗前總純質
    淨重約1823.64公克。３、編號B1至B3：經檢視均為白色細
    晶體，外觀型態均相似，隨機抽取編號B1鑑定。(1)驗前總毛
    重1369.60公克（包裝塑膠袋總重約45.32公克）(2)編號B1：
    淨重294.44公克，取0.37公克鑑定用罄，餘294.07公克。
    檢出第3級毒品“愷他命”（Ketamine，又稱K他命）成分
    。純度約87％。(3)依據抽測純度值，推估編號B1至B3均含
    愷他命之驗前總純質淨重約1152.12公克。」乙節，亦有該
    局97年1月9日刑鑑字第0960192795號檢驗通知書1份存卷可
    稽（參臺灣桃園地方法院96年度偵字第30791號卷第88頁）
    ，被告所運輸之物確為第3級毒品愷他命無疑。此外，復有
    用以運輸愷他命所用之手錶860只扣案可佐，足認被告前開
    自白與事實相符，應堪徵信。
三、至被告及其辯護人固稱：被告自始即知共同正犯王少竣本就
    從事運輸愷他命毒品之行為已久，因此被告係基於同一犯意
    幫共同正犯王少竣介紹兩人次即陳秉涵、陳逵翔在台接貨，
    而主張上開被告介紹及聯繫接貨者之兩次自然行為，為接續
    關係。另被告供出共同正犯王少竣，應有毒品危害防制條例
    第17條規定之適用等語。惟查：
（一）被告於原審審理時自承係先後介紹陳秉涵、陳逵翔予王少
      竣認識，由彼等擔任在台受領上開夾藏愷他命之手錶或電
      子鐘等貨物之人選，而介紹彼等給王少竣時，並未認識到
      王少竣將運輸之毒品數量龐大，介紹之始並不瞭解是多次
      運輸毒品來台，且不能確定每次運輸來台的愷他命是否同
      一貨源等語明確（參見原審98年3月25日審判筆錄第17 頁
      至第19頁）；則被告是否基於單一之接續犯意，已非無疑
      。
（二）再者，本件被告上開犯行，係被告與王少竣等人所屬之共
      同運輸毒品集團，於97年12月13日，在大陸廣州地區，以
      空運方式，將前揭夾藏有「愷他命」之手錶6箱運輸、私
      運來臺等情，業經本院認定如前。而其另與王少竣等人，
      另將自大陸廣州地區所取得之愷他命，以海運方式運輸、
      私運至我國境內，而共同基於以海運方式運輸、私運第三
      級毒品愷他命至臺灣地區，係於96年11月間某日，由王少
      竣另邀各有前述犯意聯絡之甲○○及吳鳳鳴（所涉共同運
      輸毒品犯行業經臺灣士林地方法院判決有罪確定）尋找在
      第三級毒品「愷他命」運抵臺灣時，可以負責提領貨物之
      人；嗣於96年11月某日，被告甲○○即覓得陳逵翔（所犯
      共同運輸毒品犯行業經臺灣士林地方法院判決有罪），邀
      約並帶同亦有前述犯意聯絡之陳逵翔與王少竣碰面，共同
      商討由陳逵翔提領，以「海運方式」運輸、私運夾藏愷他
      命貨物運抵來臺之接貨事宜，而由陳逵翔負責提領、載送
      該夾藏愷他命之貨物運抵來臺之接貨、轉送事宜；而將愷
      他命夾藏於電子鐘內，於96年12月11日，利用大陸地區運
      輸公司，以海運方式，將夾藏愷他命之電子鐘，經由香港
      運輸、私運至臺灣地區基隆港，並於96年12月17日，由桔
      英有限公司（下稱桔英公司）委託吉順報關行報關進口，
      經警於同年月20日中午，依原委託運輸合約，由桔英公司
      委託之貨運行人員撥打電話予陳逵翔，告知貨到可送之訊
      息；被告甲○○亦在大陸地區撥打電話予周伊佑（所涉幫
      助共同運輸毒品犯行，業經臺灣士林地方法院判決有罪，
      現由本院審理中），要求周伊佑駕車搭載陳逵翔前往取貨
      ，再將貨物轉送至臺北市士林區○○○路○段「坤天亭」
      之廟宇處，交予甲○○所指定之人；周伊佑亦於同日下午
      某時許，駕車搭載陳逵翔前往臺北市○○區○○街80巷16
      號附近，由陳逵翔向前述貨運人員簽收前揭藏有愷他命之
      電子鐘3箱後，由周伊佑搭載陳逵翔前往前開「坤天亭」
      某廟宇處，途中為警查獲等情，業經臺灣士林地方法院以
      97年度訴字第991號判決王少竣等人有罪在案。本院審酌
      本件由陳秉涵所提領夾藏愷他命於手錶之運輸愷他命之犯
      行，與由陳逵翔所提領夾藏愷他命之電子鐘之運輸愷他命
      犯行，不論委託運送日期、運送方式均不同，若被告與王
      少竣等人及其所屬共同運輸毒品集團中，若果係基於單一
      運輸、私運愷他命來臺之犯意，當可於同日委託運送、或
      以相同方式（如同為空運或海運）運輸至臺灣地區；然該
      夾藏愷他命之手錶6箱、電子鐘等貨物卻於不同時間，以
      不同方式運抵臺灣地區，則被告及其所屬之共同運輸毒品
      集團於運輸、私運之初，是否係基於單一運輸、私運愷他
      命之犯意，顯值存疑。
（三）再以被告分別聯絡陳秉涵、陳逵翔在台所接收之各該次運
      輸、私運之愷他命來臺並為警查獲後，扣案之愷他命經分
      別送請內政部警政署刑事警察局及法務部調查局為鑑定後
      ，除均檢出確有第三級毒品愷他命成分外，自共同被告陳
      秉涵所提領夾藏在「手錶」內之愷他命，其純度分為89％
      、87％；而自另案共同被告陳逵翔處所扣得存置「電子鐘
      」之愷他命，其純度為65.48％等情，此分別參見前揭內
      政部警政署刑事警察局鑑定書及法務部調查局97年1月14
      日鑑定書（參臺灣士林地方法院檢察署96年度偵字第1555
      2號第98頁）各乙份即明。足認其等前後分別以空運方式
      運抵來臺所扣得之愷他命，與以海運方式運抵而扣得之愷
      他命，其純度並不相同，而難認係出於同源。則上述分別
      扣得之愷他命既非同時取得，即無從認定被告甲○○等人
      及其所屬共同運輸毒品集團係基於單一運輸、私運愷他命
      來臺之犯意，接續運送如本件事實欄及以另案之海運方式
      運輸、私運抵台之愷他命。綜上，本件該夾藏愷他命之手
      錶6箱之運輸、私運犯行，與其等以海運方式將愷他命夾
      藏於電子鐘運輸、私運之犯行，不論在委託運送時間、運
      送方式均明顯不同，且2者愷他命之來源又非同一，足認
      前後2次共同運輸毒品犯行，應係各別犯意下所為；是被
      告及其辯護人所為前揭辯解，難予採信。
（四）復按犯毒品危害防制條例第4條第3項運輸第三級毒品罪，
      供出毒品來源，因而破獲者，依同條例第17條規定，固得
      減輕其刑；然其立法用意，旨在鼓勵被告供出其所運輸之
      毒品來源，俾追究出該毒品之前手，以澈底清除毒品氾濫
      。故所謂「供出毒品來源」係指具體供出上游之毒品來源
      ，以防止毒品之蔓延而言；如僅供出共犯，而未供出上游
      之毒品來源，即不得依上開法條減輕其刑（參見最高法院
      98年度台上字第1837號、1677號判決意旨）。查本件被告
      甲○○雖供出共同被告王少竣，然王少竣與之係運輸第三
      級毒品之共同正犯，並非被告甲○○所運輸之毒品來源；
      換言之，被告與王少竣係共同正犯，處於平行地位，並非
      前後手關係，是縱其供出王少竣共犯運輸第三級毒品之供
      述，仍不符「供出毒品來源，因而破獲」之要件，自不能
      依前開毒品危害防制條例第17條之規定減輕其刑。
四、綜上所述，本件被告如事實欄所載運輸、私運第3級毒品愷
    他命之犯行明確，洵堪認定，應予依法論科。
五、有關本件論罪科刑之法律適用部分：
（一）按「愷他命」係毒品危害防制條例第2條第2項第3款所規
      定之第三級毒品，依法不得擅自持有及運輸；另自大陸地
      區私運該物品進入臺灣地區，以私運物品進口論，適用本
      條例規定處斷，懲治走私條例第12條亦定有明文。又懲治
      走私條例第2條第1項所謂私運管制物品進口，係指由國外
      或自大陸地區私運管制物品，進入臺灣地區而言；輸入之
      既遂與未遂，又以是否已進入國界為標準（最高法院95
      年臺上字第990號、84年臺上字第3794號判決要旨參照）
      ；而最高法院歷來諸多判決意旨均認為，運輸毒品罪祇以
      所運輸之毒品已實施運送為已足，並非以運抵目的地為完
      成犯罪之要件，換言之，區別該罪既遂、未遂之依據，應
      以已否起運為準，既已起運，構成該罪之輸送行為即已完
      成，不以達到目的地為既遂條件。
（二）復按行為後法律有變更者，適用行為時之法律，但行為後
      之法律有利於行為人者，適用最有利於行為人之法律，修
      正後刑法第二條第一項定有明文。查被告行為後，毒品危
      害防制條例第4條第3項及第17條條文，業經總統於98年5
      月20日華總一義字第09800125141號令公布，並自公布日
      起第3日施行；原第4條第3項規定：「製造、運輸、販賣
      第三級毒品者，處5年以上有期徒刑，得併科新臺幣5百萬
      元以下罰金。」，新法變更為：「製造、運輸、販賣第三
      級毒品者，處5年以上有期徒刑，得併科新臺幣7百萬元以
      下罰金。」；原舊法第17條規定：「犯第4條第1項至第4
      項、第5條第1項至第4項前段、第6條第1項至第4項、第7
      條第1項至第4項、第8條第1項至第4項、第10條或第11條
      第1項、第2項之罪，供出毒品來源，因而破獲者，得減輕
      其刑。」，新法變更為第1項：「犯第4條至第8條、第10
      條、第11條之罪，供出毒品來源，因而破獲者，得減輕其
      刑。」，並新增第2項規定為：「犯第4條至第8條之罪於
      偵查及審判中均自白者，減輕其刑。」，比較新舊法，以
      適用舊法第4條第3項及新法第17條第2項之規定，對被告
      較為有利，本件應適用上開較有利之規定。
（三）核被告甲○○所為，係犯修正前毒品危害防制條例第4條
      第3項之運輸第三級毒品罪及懲治走私條例第12條、第2條
      第1項之私運管制物品進口罪。再被告與王少竣、陳秉涵
      等人就上開犯行，有犯意聯絡與行為分擔，應各論以共同
      正犯。另被告與其所屬之集團利用不知情之凱特公司、前
      述報關行等為前揭共同運輸、私運第三級毒品至臺灣地區
      等犯行，應論以間接正犯。再被告以一共同運輸行為，各
      觸犯前開2罪名，應依刑法第55條之規定，從一重之修正
      前毒品危害防制條例第4條第3項之共同運輸第三級毒品罪
      論處。
（四）再查，共同正犯陳秉涵於96年12月15日經查獲當日即供述
      被告參與本案，並經指認而查出被告之年籍資料，且是日
      被告業經出境，此有被告中華民國普通護照申請書、旅客
      入出境紀錄查詢等件可稽（參見臺灣桃園地方法院96年度
      偵字第30791號第8頁、97年度偵字第4005號卷第24頁），
      足認本件被告並無自首之情形，如前所述，其亦無毒品危
      害防制條例第17條減輕其刑規定之適用。
（五）至臺灣士林地方法院檢察署以97年11月10日士檢清明97偵
      6627字第34415號函請本院就被告為併案審理之事實，與
      本件被告原起訴事實為事實上同一案件，本院自得審酌，
      附此敘明。
五、原審對被告予以論罪科刑固非無見，惟查被告行為後，有關
    毒品危害防制條例第4條第3項及第17條條文，業經總統於98
    年5月20日華總一義字第09800125141號令修正公布，並自公
    布日起第3日施行；原第4條第3項、第17條之規定，既有前
    述之變更與增加，而有較為不利於被告及較為有利於被告之
    情形，自應依刑法第2條第1項前段及第1項但書規定予以比
    較適用，原審卻未及為比較新舊法適用，尚有未合。本件被
    告之上訴意旨指稱被告自始即知王少竣本就從事運輸愷他命
    毒品之行為已久，被告係基於同一犯意幫共同正犯王少竣介
    紹兩人次即陳秉涵、陳逵翔在台接貨，而主張上開被告介紹
    及聯繫接貨者之兩次自然行為，為接續關係，以及被告供出
    王少竣，應有毒品危害防制條例第17條規定之適用等語，固
    無足取，如前所述，惟原判決就前關新舊法之比較適用部分
    ，既有上開可議之處，自無可維持，應予撤銷改判。
六、辯護人固另以本件被告應有刑法第59條酌減其刑之適用，惟
    本院考量被告之犯罪動機、運輸愷他命數量，而認被告所為
    前開犯行之情狀，尚無顯可憫恕之情況，即無前開法條之適
    用。爰審酌被告智識程度並無明顯不足或較一般人低落之情
    形，而販賣、運輸毒品行為乃毒品禍害之源，其源不斷，則
    流毒所及，致使買受之吸毒者更加產生依賴性及成癮性，非
    僅多數人之生命、身體受其侵害，社會安樂國家富強之整體
    法益受損亦不能免，為害之鉅，當非個人一己之生命、身體
    法益所可比擬，嚴重戕害國民之身心健康，危害社會非輕。
    惟其未曾受有期徒刑以上刑之宣告，此有本院被告前案紀錄
    表在卷可稽，素行尚可，然其不思正途營生，為圖私利，率
    爾運輸、私運第三級毒品愷他命入臺，所為自無可取。且所
    犯共同運輸第三級毒品數量龐大，若流入市面，所生危害甚
    鉅，兼衡其於前揭集團中角色及犯罪分工各情，及於本院審
    理時已坦承犯行之犯後態度等一切情況，量處如主文第2項
    所示之刑，以資懲儆。
七、沒收部分：
（一）按毒品危害防制條例第2條第2項規定，毒品依其成癮性、
      濫用性及對社會危害性分為四級，並就製造、運輸、販賣
      、意圖販賣而持有、以非法方法使人施用、引誘他人施用
      及轉讓等不同品項毒品之行為，分別定其處罰；至施用或
      持有第三、四級毒品，因其可罰性較低，故予除罪化，僅
      就施用及持有第一、二級毒品科以刑罰；惟鑑於第三、四
      級毒品均係管制藥品，特於同條例第11條之1明定無正當
      理由，不得擅自持有，第18條第1項後段復規定查獲之第
      三、四級毒品，無正當理由而擅自持有者，沒入銷燬之；
      從而，依同條例第18條第1項後段應沒入銷燬之毒品，專
      指查獲之施用、持有第三、四級毒品而言；倘係查獲之製
      造、運輸、販賣、意圖販賣而持有、以非法方法使人施用
      、引誘他人施用或轉讓之第三、四級毒品，既屬同條例相
      關法條明文規定處罰之犯罪行為，即非該條項應沒入銷燬
      之範圍；又同條例第19條第1項所定「供犯罪所用或因犯
      罪所得之物」，係指犯第4條至第9條、第12條、第13條或
      第14條第1項、第2項之罪所用或所得之物，不包括毒品本
      身在內，自不得為第三、四級毒品之沒收依據；同條例對
      於查獲之製造、運輸、販賣、意圖販賣而持有、以非法方
      法使人施用、引誘他人施用及轉讓第三、四級毒品之沒收
      ，並無特別規定，如其行為已構成犯罪，則該毒品即屬不
      受法律保護之違禁物，應回歸刑法之適用，依刑法第38條
      第1項第1款之規定沒收之（最高法院95年度台上字第911
      號判決意旨參照）。經查，扣案之如附表一編號1所示之
      第三級毒品愷他命，經鑑定確屬毒品危害防制條例第2條
      第2項第3款所規範之第三級毒品，有前開內政部警政署刑
      事警察局鑑定書在卷可按，其屬違禁物品無訛，依前開說
      明，應依刑法第38條第1項第1款之規定諭知沒收。
（二）復按犯前開條例第4條至第9條之罪者，其供犯罪所用或因
      犯罪所得之財物，均沒收之，如全部或一部不能沒收時，
      追徵其價額或以其財產抵償之，毒品危害防制條例第19條
      第1項定有明文，惟仍須以該物屬於犯人者為限，始得沒
      收之（最高法院93年度臺上字第5336號判決意旨參照）；
      又按共同正犯因相互間利用他人之行為，以遂行其犯意之
      實現，本於責任共同之原則，有關沒收部分，對於共犯間
      供犯罪所用之物，自均應為沒收之諭知（最高法院91年度
      臺上字第5583號、89年度臺上字第6946號判決可資參照）
      。經查，本件扣案之保鮮膜860張、手錶860只，均為被告
      及其所屬之運輸毒品集團供犯本件運輸第三級毒品犯罪所
      用之物，且該等物品係同屬運輸毒品集團自大陸地區交運
      ，足認前開物品均屬被告及其所屬之運輸毒品集團所有；
      另被告所持用之行動電話0000-000-000號（含SIM卡乙枚
      ），係供聯繫共同正犯陳秉涵運輸毒品事宜之用，亦為被
      告自承，並據陳秉涵供述在卷，應依毒品危害防制條例第
      19 條第1項之規定諭知沒收。
（三）又所稱因犯罪所得之物，自以實際所得者為限，苟無所得
      或尚未取得者，自無從為沒收追繳之諭知（最高法院89年
      度臺上字第3434號判決意旨參照）。被告此次運輸毒品報
      酬尚未實際取得，業據其於原審審理中供述明確，本院自
      不就此為沒收追繳之諭知，併此敘明。
參、據上論斷，應依刑事訴訟法第369條第1項前段、第364條、
    第299條第1項前段，修正前毒品危害防制條例第4條第3項、
    毒品危害防制條例第17條第2項、第19條第1項前段，懲治走
    私條例第12條、第2條第1項、第11條，刑法第2條第1項前段
    、但書、第11條、第28條、第55條、第38條第1項第1款，判
    決如主文。
本案經檢察官張秋雲到庭執行職務。
中    華    民    國    98    年    9     月    9     日
                  刑事第十六庭審判長法  官  溫耀源
                                    法  官  王敏慧
                                    法  官  許增男
以上正本證明與原本無異。
如不服本判決，應於收受送達後10日內向本院提出上訴書狀，其
未敘述上訴之理由者並得於提起上訴後10日內向本院補提理由書
（均須按他造當事人之人數附繕本）「切勿逕送上級法院」。
                                    書記官  廖麗蓮
中    華    民    國    98    年    9     月    11    日
附表一
┌──┬─────────────────────────┐
│編號│        物                          品            │
├──┼─────────────────────────┤
│ 1  │愷他命（驗餘淨重合計為仟佰柒拾貳點柒伍公克）  │
├──┼─────────────────────────┤
│ 2  │保鮮膜捌佰陸拾張（合計毛重陸拾陸點玖貳公克）      │
├──┼─────────────────────────┤
│ 3  │手錶捌佰陸拾只                                    │
├──┼─────────────────────────┤
│ 4  │行動電話壹支（內含門號為0000000000號之SIM 卡乙枚）│
└──┴─────────────────────────┘
附表二
┌──┬─────┬────┬────────────────┬───┐
│編號│提單分號  │手錶數量│所夾藏之愷他命重量              │報關行│
│    │          │        ├─────┬──────────┤      │
│    │          │        │警秤重量  │鑑定報告所載重量    │      │
├──┼─────┼────┼─────┼──────────┼───┤
│ 1  │653X04917 │98支    │313公克   │3 包合計毛重1369.60 │佳能  │
├──┼─────┼────┼─────┤公克，包裝塑膠袋約總├───┤
│ 2  │653X04923 │146支   │597公克   │重45.32 公克，合計淨│佳能  │
├──┼─────┼────┼─────┤重1324.28 公克      ├───┤
│ 3  │653X04928 │124支   │461公克   │                    │佳能  │
├──┼─────┼────┼─────┼──────────┼───┤
│ 4  │525KG729  │200支   │773公克   │3 包合計毛重2070.64 │上豪  │
├──┼─────┼────┼─────┤公克，包裝塑膠袋總重├───┤
│ 5  │525KG730  │155支   │688公克   │約21.60 公克，合計淨│上豪  │
├──┼─────┼────┼─────┤重2049.04公克       ├───┤
│ 6  │525KG738  │137支   │611公克   │                    │上豪  │
└──┴─────┴────┴─────┴──────────┴───┘
附錄本案論罪科刑法條：
毒品危害防制條例第4條
製造、運輸、販賣第一級毒品者，處死刑或無期徒刑；處無期徒
刑者，得併科新臺幣1 千萬元以下罰金。
製造、運輸、販賣第二級毒品者，處無期徒刑或 7 年以上有期徒
刑，得併科新臺幣 7 百萬元以下罰金。
製造、運輸、販賣第三級毒品者，處 5 年以上有期徒刑，得併科
新臺幣 5 百萬元以下罰金。
製造、運輸、販賣第四級毒品者，處 3 年以上 10 年以下有期徒
刑，得併科新臺幣 3 百萬元以下罰金。
製造、運輸、販賣專供製造或施用毒品之器具者，處1 年以上7
年以下有期徒刑，得併科新臺幣1 百萬元以下罰金。
前五項之未遂犯罰之。
懲治走私條例第12條
自大陸地區私運物品進入臺灣地區，或自臺灣地區私運物品前往
大陸地區者，以私運物品進口、出口論，適用本條例規定處斷。
懲治走私條例第2條
私運管制物品進口、出口逾公告數額者，處 7 年以下有期徒刑，
得併科新臺幣 3 百萬元以下罰金。
前項之未遂犯罰之。
第 1 項所稱管制物品及其數額，由行政院公告之。


司法院資訊處製作；財團法人民間司法改革基金會備份。
